【裁判字號】    98,台上,996
【裁判日期】    980226
【裁判案由】    違反毒品危害防制條例等罪
【裁判全文】
最高法院刑事判決              九十八年度台上字第九九六號
上  訴  人  甲○○
選任辯護人  舒建中律師
上列上訴人因違反毒品危害防制條例等罪案件，不服台灣高等法
院中華民國九十七年十二月十六日第二審判決（九十七年度上訴
字第五二六七號，起訴案號：台灣板橋地方法院檢察署九十七年
度毒偵字第三四０二號），提起上訴，本院判決如下：
    主  文
上訴駁回。
    理  由
一、施用第一級毒品部分
按刑事訴訟法第三百七十七條規定，上訴於第三審法院，非以判
決違背法令為理由，不得為之。是提起第三審上訴，應以原判決
違背法令為理由，係屬法定要件。如果上訴理由書狀並未依據卷
內訴訟資料，具體指摘原判決不適用何種法則或如何適用不當，
或所指摘原判決違法情事，顯與法律規定得為第三審上訴理由之
違法情形，不相適合時，均應認其上訴為違背法律上之程式，予
以駁回。又依刑事訴訟法第三百五十條、第三百六十一條、第三
百六十二條、第三百六十七條規定，不服地方法院之第一審判決
，提起第二審上訴者，須提出上訴書狀，並應敘述「具體理由」
，為上訴必備之程式。所稱具體理由，必係依據卷內既有訴訟資
料或提出新事證，指摘或表明第一審判決有何採證、認事、用法
或量刑等足以影響判決本旨之不當或違法，而構成應予撤銷之具
體事由，始克相當（例如：依證據法則，具體指出原判決所採證
據何以不具證據能力，或依卷證資料，明確指出原判決所為證據
證明力之判斷如何違背經驗、論理法則）；如未依上揭意旨指出
具體事由，而僅泛言或單憑當事人自我說詞，指摘原判決認事用
法不當、採證違法、判決不公、量刑過重等等，即屬未敘述具體
理由，所提第二審上訴不合法律上之程式，得不經言詞辯論，由
第二審法院予以判決駁回。再按刑事訴訟法第三百六十一條第三
項增定：「上訴書狀未敘述上訴理由者，應於上訴期間屆滿後二
十日內補提理由書於原審法院。逾期未補提者，原審法院應定期
間先命補正。」依其文義，僅指未敘述「理由」，而非未敘述「
具體理由」，即係針對全然未敘述理由之上訴書狀所為規範，自
不包括已敘述之理由係空泛、不具體者在內，觀諸該項之修正理
由說明：「上訴理由是否具體，係屬第二審法院審查範圍，不在
命補正之列」，益足徵之。是第一審法院僅須對於完全未敘述理
由之上訴書狀，定期命補正；對於載有具體或空泛（不具體）理
由之上訴書狀，則無庸裁定命補正。與刑事訴訟法第三百六十一
條同時修正之第三百六十七條，亦增定「上訴書狀未敘述理由」
由第二審法院審判長定期間先命補正之規定，二者係相互配套之
規範，自應為相同之解釋。本件上訴人甲○○因施用第一級毒品
（累犯），於第一審自白認罪，並同意行簡式審判程序，經第一
審依累犯，判處有期徒刑一年十月。上訴人不服第一審科刑判決
，提起第二審上訴，雖形式上提出上訴理由，然僅敘述其一次購
買一兩重海洛因之原因與被警查獲時主動交出毒品之經過，並以
其知不應施用毒品，亦曾多次自行戒斷未果，及有就讀國中二年
級之非婚生女兒與正接受癌症治療之父親待照顧，請求從輕判刑
，以期徹底改過戒斷毒品等語，既未依據卷內訴訟資料或提出新
事證，具體表明第一審判決有何不當或違法，亦未具體表明原審
量刑有過重之事由，有其上訴理由狀在原審卷內可憑。揆諸上開
說明，上訴人之第二審上訴並未具備得上訴第二審之具體理由，
原審以其第二審上訴不合法律上程式，不經言詞辯論，予以駁回
，於法尚無不合。上訴意旨以上訴人所提上開第二審上訴理由之
本意，係指摘第一審判決未依刑法第五十九條減輕其刑，有不適
用法則之違法，且已說明值得憫恕之理由，請求從輕量刑，難謂
非具體，第一審或原審均未命上訴人補正，原判決遽行駁回上訴
為違法云云，顯係誤解上開法定上訴第二審具體理由之涵意與相
關法律規定，核與首揭得為第三審上訴理由之違法情形，不相適
合。矧以刑法第五十九條之酌量減輕其刑，必須犯罪另有特殊之
原因與環境等情狀，在客觀上足以引起一般同情，認即科以最低
度刑仍嫌過重者，始有適用。第一審判決業已說明審酌上訴人已
有多次施用毒品之犯罪紀錄，再為本件犯行，且購入重達三十八
點二五公克海洛因，顯見毫無悔悟之心，應予從重量刑。就上訴
人此部分犯罪情狀以觀，客觀上尚難認有可資憫恕之處，原審未
依刑法第五十九條酌減其刑，自無違法可言。上訴意旨就此指摘
，亦與法律規定得為第三審上訴理由之違法情形，不相適合。此
部分上訴為違背法律上之程式，應予駁回。
二、施用第二級毒品部分
按最重本刑為三年以下有期徒刑之罪，經第二審判決者，不得上
訴於第三審法院，刑事訴訟法第三百七十六條第一款規定甚明。
上訴人經原判決維持第一審論以毒品危害防制條例第十條第二項
施用第二級毒品罪部分，其最重本刑為三年以下有期徒刑，依首
開規定，既經第二審判決，即不得上訴於第三審法院。上訴人一
併提起上訴，為法所不許；此部分上訴為不合法，亦應駁回之。
據上論結，應依刑事訴訟法第三百九十五條前段，判決如主文。
中    華    民    國  九十八  年    二    月  二十六  日
                      最高法院刑事第十一庭
                          審判長法官  花  滿  堂
                                法官  黃  正  興
                                法官  陳  東  誥
                                法官  林  錦  芳
                                法官  洪  昌  宏
      本件正本證明與原本無異
                                      書  記  官
中    華    民    國  九十八  年    三    月    二    日
                                                     M


司法院資訊處製作；財團法人民間司法改革基金會備份。
